【裁判字號】    98,交易,116
【裁判日期】    980609
【裁判案由】    過失傷害
【裁判全文】
臺灣彰化地方法院刑事判決             98年度交易字第116號
公  訴  人  臺灣彰化地方法院檢察署檢察官
被      告  甲○○
上列被告因過失傷害案件，經檢察官提起公訴（九十八年度偵字
第二四七三號），本院判決如下：
    主  文
本件公訴不受理。
    理  由
一、按本件被告甲○○所犯係屬刑事訴訟法第三百七十六條第一
    款所列之最重本刑為三年以下有期徒刑、拘役或專科罰金之
    罪，本院爰依同法第二百八十四條之一之規定行獨任審判。
    再按告訴乃論之罪，未經告訴，或其告訴已逾告訴期間者，
    應諭知不受理之判決，且得不經言詞辯論為之，刑事訴訟法
    第三百零三條第三款、第三百零七條分別定有明文。
二、本件起訴意旨略以：被告甲○○於民國九十七年七月二十九
    日十一時許，駕駛車牌號碼三ＧＳ－六七一號重型機車，沿
    彰化縣和美鎮○○路○段由北往南方向行駛，途經該路與彰
    新路二段三七巷之無號誌交岔路口時，本應注意車輛行駛時
    ，駕駛人應注意車前狀況，隨時採取必要之安全措施，而依
    當時天氣晴朗，有日間自然光線、道路狀況良好等情，又無
    不能注意之情事，竟疏於注意，於通過上開交岔路口時，未
    減速慢行，並做隨時停車之準備，適同一時、地，受害人乙○○駕駛自行車自對向車道騎來，亦應注意自行車行駛至交
    岔路口，應遵守慢車行經交岔路口，轉彎車應讓直行車先行
    之規定，而依當時情形，又無不能注意之情事，竟於注意，
    於通過上開交岔路口時，仍貿然左轉，致被告之機車與受害
    人乙○○之自行車發生碰撞，二人均人車倒地，使受害人乙○○受有頭部外傷合併右側顱內出血、左下肢撕裂傷等傷害
    ，目前仍呈昏迷狀態。案經代行告訴人丙○○代行告訴後，
    公訴人認被告係觸犯刑法第二百八十四條第一項後段之過失
    傷害人致重傷罪嫌。
三、然查前開罪名，依刑法第二百八十七條前段之規定，須告訴
    乃論，是本件係於九十七年七月二十九日肇事，且於當日即
    知係被告肇事，則本件之告訴期間，依刑事訴訟法第二百三
    十七條第一項之規定應於六個月內為之，即應至九十八年一
    月二十九日屆滿，先予敘明。
四、按被害人之法定代理人或配偶，得獨立告訴，刑事訴訟法第
    二百三十三條第一項定有明文。再按刑法第二百八十四條第
    一項後段之過失傷害人致重傷罪，依刑法第二百八十七條前
    段規定，須告訴乃論。而告訴乃論之罪，未經告訴者，應諭
    知不受理之判決，刑事訴訟法第三百零三條第三款定有明文
    。本件被告李聰炫，於民國七十八年七月十二日，不慎將被
    害人楊昌交推倒在地，撞及頭部，致意識不清，下肢癱瘓，
    所犯過失傷害人致重傷罪，當時僅憑被害人之母楊施玉樹提
    出告訴。查被害人楊昌交，係四十六年十一月三日出生，於
    被害時為年滿二十歲之成年人，其母已非被害人之法定代理
    人，復未經該管檢察官指定為代行告訴人，其所為之告訴，
    自非合法（最高法院七十九年度台非字第一八六號判決意旨
    參照）；告訴乃論之罪，檢察官得指定代行告訴人者，以無
    得為告訴之人或得為告訴之人不能行使告訴權者為限，此觀
    刑事訴訟法第二百三十六條第一項之規定甚明。查被害人楊
    瑞湖受傷後，縱因意識不清且不能言語，而不能行使其告訴
    權，但查楊瑞湖尚有配偶楊張錫忍，顯尚有得為獨立告訴之
    人，而無由檢察官指定代行告訴人之餘地（最高法院八十三
    年度台非字第八九號判決意旨參照）。經查：
（一）受害人乙○○之子丙○○雖曾於九十八年一月二日至彰化
      縣警察局和美分局第六組向處理員警表示其要提出刑事告
      訴，然其係於員警詢其是否提出刑事告訴時，回答：「我
      要提出刑事告訴．．．，因我父親現在住院中並意識都不
      清楚。」等語，有其於該日警詢時之調查筆錄附卷可按（
      參該分局九十八年三月五日和警分偵字第０九八０００三
      七八六號刑案偵查卷第六頁反面），是依前開調查筆錄內
      容觀之，受害人之子丙○○顯係以其個人名義提起本件告
      訴，然受害人乙○○係三十年十二月二十四日生，此有彰
      化基督教醫院、中山醫學大學附設醫院出具之受害人乙○○診斷證明書，及受害人乙○○之全戶戶籍資料查詢結果
      各一份在卷可按（參上開警卷第二十四頁、第二十五頁、
      本院卷第七頁）。受害人乙○○於被害時為年滿二十歲以
      上之成年人，又未經宣告禁治產，其子丙○○顯非受害人
      乙○○之法定代理人或監護人，是其於九十八年一月二日
      向彰化縣警察局和美分局所提出之刑事告訴，自非合法。
（二）本件受害人乙○○並未向彰化縣警察局和美分局或臺灣彰
      化地方法院檢察署提出刑事告訴，而彰化縣警察局和美分
      局迄至九十八年三月五日，始以和警分偵字第０九八００
      ０三七八六號刑事案件報告書將本案移送臺灣彰化地方法
      院檢察署偵辦，而臺灣彰化地方法院檢察署嗣於九十八年
      三月十一日始受理，並於九十八年三月十二日分案，有臺
      灣彰化地方法院檢察署蓋於上開刑事案件報告書上之收文
      章可稽（參九十八年度偵字第二四七三號偵查卷第一頁及
      卷面）。雖檢察官於收案後，隨即於九十八年三月十三日
      定庭於同年月三十一日開庭，並於是日指定受害人乙○○
      之子丙○○為代行告訴人（參上開偵查卷第二頁、第三頁
      、第十八頁）。然本件於彰化縣警察局和美分局移送至臺
      灣彰化地方法院檢察署前，業已逾本件最後之告訴期間九
      十八年一月二十九日，本件顯已逾告訴期間。再受害人乙○○尚有配偶李惠娟，亦有受害人乙○○及其妻李惠娟之
      全戶戶籍資料查詢結果、個人基本資料查詢結果各一份在
      卷可按（參本院卷第七頁、第九頁、第十二頁），是依刑
      事訴訟法第二百三十三條第一項之規定，本件除受害人乙○○外，尚有其配偶李惠娟得為獨立告訴，並非無得獨立
      告訴之人，依前開法條之規定及上開最高法院判決意旨觀
      之，本件檢察官指定受害人乙○○之子丙○○為受害人乙○○之代行告訴人，亦不合法。
（三）綜上所述，受害人乙○○之子丙○○於九十八年一月二日
      向彰化縣警察局和美分局所提出之告訴並不合法，且臺灣
      彰化地方法院檢察署於九十八年三月十一日受理本案時，
      已逾本案之告訴期間，該署檢察官雖於九十八年三月三十
      一日指定受害人乙○○之子丙○○為受害人乙○○之代行
      告訴人亦不合法。
五、從而，前開受害人乙○○之子丙○○提出之告訴，及檢察官
    指定之代行告訴均不合法，且未經受害人乙○○或其配偶李
    惠娟提出告訴，本件係屬未經告訴，且已逾告訴期間，而無
    從補正，爰不經言詞辯論，逕為諭知不受理之判決。
據上論斷，應依刑事訴訟法第二百八十四條之一、第三百零三條
第三款、第三百零七條，判決如主文。
中    華    民    國    98    年    6     月    9     日
                  交通法庭    法      官  陳秋錦
以上正本證明與原本無異。
如不服本判決應於收受判決後10日內向本院提出上訴書狀，並
應敘述具體理由。其未敘述上訴理由者，應於上訴期間屆滿後
20日內向本院補提理由書(均須按他造當事人之人數附繕本)
「切勿逕送上級法院」。
告訴人或被害人對於判決如有不服具備理由請求檢察官上訴者，
其上訴期間之計算係以檢察官收受判決正本之日期為準。
中    華    民    國    98    年    6     月    11    日
                              書  記  官  張清秀


司法院資訊處製作；財團法人民間司法改革基金會備份。
